臺灣高等法院臺南分院刑事判決　　　　　　九十二年度上易字第一二六號　　Ｇ
　　　上　訴　人
　　　即　被　告　甲　○　○
右上訴人因詐欺案件，不服臺灣臺南地方法院九十二年度易字第六五一號中華民國九
十二年九月三日第一審判決（起訴案號：臺灣臺南地方法院檢察署九十一二度偵續字
第三號），提起上訴，本院判決如左：
      主      文
上訴駁回。
      事      實
一、甲○○於民國（下同）八十七年間，因投資素食餐廳及傳播公司週轉不靈，竟基
    於意圖為自己不法所有之概括犯意聯絡，先借用其所經營之素食餐廳內員工吳仲
    彥名義，向臺灣省合作金庫南興支庫請領支票使用，並連續自八十七年二月至四
    月間某日，以吳仲彥名義簽發如附表所示支票六紙，向乙○○佯稱該支票均為其
    母親經營之「世峰食品有限公司」客戶因業務上往來所交付之遠期支票，保證一
    定能兌現，而持之向乙○○借款，致乙○○陷於錯誤，以為上開支票確係有交易
    事實之客票，乃陸續借款予甲○○，前後共計新臺幣（下同）六十三萬九千一百
    九十元，嗣乙○○到期提示均未獲兌現，經比對筆跡，發現上開支票應係甲○○
    開立，始知受騙。
二、案經乙○○訴請臺灣臺南地方法院檢察署檢察官偵查起訴。
      理      由
一、訊據上訴人即被告甲○○固坦認確有以吳仲彥名義開立支票向告訴人乙○○借款
    之事實，惟矢口否認有何詐欺取財之犯行，辯稱：伊交付支票時沒有跟乙○○說
    那是什麼票，且乙○○也認識吳仲彥，伊並無詐騙之意思云云。
二、經查：
  (一)右揭犯罪事實，已據告訴人乙○○指訴綦詳，復有如附表所示之支票暨退票理由
    單影本各六紙及被告所出具之借據切結立約書一紙在卷可稽，並經證人吳仲彥證
    述明確，足證被告確有以吳仲彥名義簽發支票向告訴人借款之事實。
  (二)被告雖以前詞置辯，惟被告於偵查中自承：伊之帳戶已跳票二張，才向吳仲彥表
    示伊有困難並向他借用支票、有向告訴人表示均是客票、因為當時急用錢等語（
    見九十二年偵續字第三號卷第十四、十五頁）；於原審調查中陳稱：伊經營素食
    餐廳、傳播公司，週轉不過來，才向告訴人借錢等語（見原審卷第二十一頁）；
    復於原審審理中供陳：伊自己的票不能用，才以吳仲彥名義申請支票等情（見原
    審卷第二十、三十頁）。綜上，被告明知其個人經濟拮据，財務週轉發生困難，
    竟仍連續以其員工吳仲彥名義簽發支票，多次向告訴人調借款項，並向告訴人表
    示上開支票均是業務上往來所收受之「客票」之事實，足資認定，被告翻異前供
    改稱拿支票給告訴人時，並未表示是何種支票云云，自不足取。又被告以吳仲彥
    名義所開立支票如附表所示編號第一、二、三張支票係因存款不足遭退票（見九
    十一年偵字第一○二二一八號卷第八至十頁），編號第四、五、六張支票即被拒
    絕往來（見九十一年偵字第一○二二一八號卷第十一至十三頁），可見被告使用
    吳仲彥支票時，並未存款入帳戶內以供兌現，其交付之初即知票據無法兌現，仍
    持以向告訴人乙○○借款，其有使乙○○誤信支票能兌現，致陷於錯誤，借予金
    錢之詐欺意圖甚明。雖被告又辯稱：吳仲彥那時常常送飯給告訴人他們吃，告訴
    人亦認識吳仲彥，伊不算詐騙云云，惟告訴人陳稱伊雖認識吳仲彥本人，但不知
    其姓名等語（見原審卷九十二年七月十五日訊問筆錄），則告訴人應不知所收票
    據是被告員工之人頭票，被告所辯，自非可採。再按刑法上詐欺罪之立法意旨，
    係以禁止於經濟行為中使用不當之方法得利為規範目的，而「客票」既有實際交
    易之事實，應可屆期兌現，則被告隱瞞上開支票係伊所開立，甚至佯稱是「客票
    」之行為，顯已影響告訴人對於債信風險之判斷，且嗣後上開支票亦均未獲兌現
    ，致告訴人求償無門，受有損害，是被告詐欺犯行，足堪認定。
三、核被告甲○○所為，核係犯刑法第三百三十九條第一項之詐欺取財罪。被告先後
    多次詐欺取財犯行，時間緊接，犯罪構成要件相同，顯係基於概括犯意為之，為
    連續犯，應依刑法第五十六條規定論以一罪，並依法加重其刑。
四、原審認被告罪證明確，因予適用刑法五十六條、第三百三十九條第一項、第四十
    一條第一項前段，罰金罰鍰提高標準條例第一條前段、第二條，並審酌被告犯罪
    之動機及目的均係為一己之私利，其正值壯年不知上進，反而以此方式向他人詐
    取財物，及事後猶不出面於告訴人商談解決和解事宜，彌補告訴人損害等一切情
    狀，量處有期徒刑六月，並諭知易科罰金之折算標準，以資警惕。本院核其認事
    用法均無違誤，量刑亦稱妥適，被告上訴意旨，猶執前詞，否認犯罪，為無理由
    ，應予駁回。
據上論斷，應依刑事訴訟法第三百六十八條，判決如主文。
本案經檢察官吳萃芳到庭執行職務。
中    華    民    國      九十三      年      二      月      十一      日
                                  臺灣高等法院臺南分院刑事第三庭
                                      審判長法官  楊    子    莊
                                            法官  宋    明    蒼
                法官  高    明    發
右正本證明與原本無異。
不得上訴。
                                      法院書記官  王    全    龍
中    華    民    國      九十三      年      二      月     十三       日
附錄本案論罪科刑法條全文：
刑法第三百三十九條第一項：
意圖為自己或第三人不法之所有，以詐術使人將本人或第三人之物交付者，處五年
以下有期徒刑、拘役或科或併科一千元以下罰金。
附表：
┌─┬────────┬─────────┬────┬────┬────┐
│編│   付 款 人     │     票    號     │ 金  額 │發票日期│ 發票人 │
│號│                │                  │        │        │        │
├─┼────────┼─────────┼────┼────┼────┤
│１│合作金庫南興支庫│ＣＳ0000000│  98,700│87.05.24│吳仲彥  │
│  │                │                  │        │        │        │
├─┼────────┼─────────┼────┼────┼────┤
│２│合作金庫南興支庫│ＣＳ0000000│ 168,790│87.05.31│吳仲彥  │
│  │                │                  │        │        │        │
├─┼────────┼─────────┼────┼────┼────┤
│３│合作金庫南興支庫│ＣＳ0000000│ 128,000│87.06.30│吳仲彥  │
│  │                │                  │        │        │        │
├─┼────────┼─────────┼────┼────┼────┤
│４│合作金庫南興支庫│ＣＳ0000000│  80,000│87.06.30│吳仲彥  │
│  │                │                  │        │        │        │
├─┼────────┼─────────┼────┼────┼────┤
│５│合作金庫南興支庫│ＣＳ0000000│  76,900│87.06.30│吳仲彥  │
│  │                │                  │        │        │        │
┌─┬────────┬─────────┬────┬────┬────┐
│６│合作金庫南興支庫│ＣＳ0000000│  86,800│87.07.31│吳仲彥  │
│  │                │                  │        │        │        │
└─┴────────┴─────────┴────┴────┴────┘
